臺灣基隆地方法院民事判決  
110年度簡上字第24號
上  訴  人  李宗翰  
被  上訴人  謝梓翔  
上列當事人間請求給付票款事件，上訴人對於中華民國110年3月
31日本院110年度基簡字第155號第一審簡易判決提起上訴，本院
合議庭於110年11月15日言詞辯論終結，判決如下：
    主  文
原判決除確定部分外廢棄。
上開廢棄部分，被上訴人在第一審之訴及假執行之聲請均駁回。
第一審、第二審(除確定部分外)訴訟費用由被上訴人負擔。
    事實及理由
一、被上訴人於原審起訴主張：上訴人於109年10月6日向被上訴
    人借款新臺幣（下同）15萬元，約定借款期限1個月，月息5
    %，並於同日簽發乙紙票號TH0000000、面額15萬元本票（發
    票日期與到期日期錯置）（下稱系爭本票)予被上訴人，詎
    屆期提示竟未獲付款，爰基於票據法律關係，請求上訴人給
    付票款等語，並於原審聲明：㈠上訴人應給付被上訴人15萬
    元及自起訴狀繕本送達上訴人翌日起至清償日止，按週年利
    率6%計算之利息。㈡願供擔保，請准宣告假執行。
二、上訴人答辯：系爭本票係伊向被上訴人借款所簽發沒錯，但
    伊係向被上訴人借款8萬8,000元，系爭本票面額15萬元是因
    被上訴人要求以借款金額之2倍取整數供作擔保，然借款當
    日被上訴人僅交付上訴人現金7萬6,000元，且上訴人自借款
    次日起至109年11月9日止每日均還款1,800元（含本金1,200
    元、利息600元），故僅積欠被上訴人1萬4,800元等語。　
三、原審對於被上訴人之請求，以被上訴人主張之事實，堪信屬
    實，為被上訴人全部勝訴之判決，命上訴人應給付被上訴人
    15萬元及自110年2月23日起至清償日止，按年息6%計算之利
    息，並依職權分別宣告被上訴人得假執行，及上訴人供擔保
    後得免為假執行。上訴人不服提起上訴，並聲明：㈠原審判
    決上訴人應給付超過1萬4,800元及利息部分廢棄(就1萬4,80
    0元部分並未聲明不服，已告確定）。㈡廢棄部分被上訴人於
    第一審之訴駁回。㈢第一、二審訴訟費用由被上訴人負擔。
    被上訴人則答辯聲明：上訴駁回。
四、本院判斷：
　㈠按法院所認定之事實基礎，係以事實審言詞辯論終結時已呈
    現於訴訟中之證據與攻擊防禦方法為判斷基準，並於判決確
    定後使爭議之權利義務關係獲得最後之確認，而發生遮斷各
    事實主張、證據聲明及抗辯權等效果。是於判決尚未確定之
    際，爭議法律關係既尚未為確認，其所憑之事實基礎均有不
    斷發生變化與動搖的可能，故而仍應取決於事實審言詞辯論
    終結時所呈現之事實為最終認定。又票據係完全的有價證券
    ，即表彰具有財產價值之私權的證券，其權利之發生、移轉
    或行使，均與票據有不可分離之關係，執有票據，始得主張
    該票據上所表彰之權利。故主張票據債權之人，應執有票據
    始可，如其未執有票據，不問其原因為何，均不得主張該票
    據權利（最高法院82年度台上字第2619號判決意旨可參）。
    因此，凡行使票據上權利，必須占有票據以提示之方式行使
    ，此乃票據本身之性質使然。
　㈡查，本件被上訴人於提起本件給付票款訴訟時，固曾於原審1
    10年3月19日言詞辯論期日提出系爭本票原本供原審法院核
    閱（詳原審卷第53頁）以證明其為系爭本票之票據權利人，
    然於被上訴人提起上訴後，於本院準備程序中僅陳稱系爭本
    票在家裡（詳本院卷第97-98頁）從未提出系爭本票原本，
    甚且於本院110年11月15日言詞辯論期日自陳系爭本票已不
    見，沒有向法院聲請公示催告等語（詳本院卷第148頁）。
    被上訴人雖一度占有系爭本票而為票據權利人，然其於事實
    審言詞辯論終結前已喪失系爭本票之占有，而其又未依票據
    法第19條第1項規定向法院聲請公示催告，依票據法第19條
    第2項規定之反面解釋，在公示催告程序開始前，其並無行
    使票據權利，請求票據金額給付之餘地，是本件被上訴人於
    系爭本票遺失後，聲請公示催告前，本於票據之法律關係，
    請求上訴人給付票款15萬元及自起訴狀繕本送達翌日起至清
    償日止，按年息6%計算之利息，即屬於法無據，不應准許，
    原審（除確定部分外）為上訴人敗訴之判決，尚有未洽，上
    訴意旨指摘原判決不當，求予廢棄改判，為有理由。爰由本
    院廢棄改判如主文所示。
五、本件事證已臻明確，兩造其餘主張陳述及所提出之證據資料
    ，經本院斟酌後，認與判決結果不生影響，爰不予以一一論
    列，附此敘明。
六、據上論結，本件上訴為有理由，依民事訴訟法第450條、第7
    8條，判決如主文。 　　
中　　華　　民　　國　　110 　年　　12　　月　　6　　日
                  審判長法  官  黃梅淑
　　　　　　　　　　　　　　　　　　　　
                        法　官  陳湘琳
　　　　　　　　　 
                        法　官　林淑鳳
以上正本係照原本作成。
本判決不得上訴。
中　　華　　民　　國　　110 　年　　12　　月　　6　　日
                        書記官　陳櫻姿